臺灣士林地方法院刑事判決　　　　　　　　　　　　九十二年度訴字第二八三號
　　公　訴　人　臺灣士林地方法院檢察署檢察官
　　被　　　告　丁○○
右列被告因妨害自由等案件，經檢察官提起公訴（九十一年度偵字第八四二九號），
本院判決如左：
    主  文
丁○○共同意圖為自己不法之所有，以恐嚇使人將本人之物交付，累犯，處有期徒刑
壹年。
    事  實
一、丁○○於八十三年間曾犯肅清煙毒條例案件，經本院判處有期徒刑四年，嗣又因
    竊盜案件經本院判處有期徒刑一年四月，經更定執行刑為有期徒刑五年，於八十
    八年三月十八日執行完畢，竟不知悔改，與丙○○（另案偵辦中）、甲○○（另
    移送檢察官偵查）三人，基於恐嚇取財之犯意聯絡與行為分擔，於九十一年四月
    十八日晚間七時許，推由丁○○自費搭乘計程車至臺北縣汐止市○○街四十五號
    四樓林慶義（案發後已改名為乙○○）住處樓下，向乙○○佯稱欲幫乙○○向甲○○催討債務，乙○○不疑有詐，乃駕駛其所有之車號ＣＱ-８５４０號自小客
    車，搭載丁○○一同至臺北市○○區○○路三段一五三號甲○○所經營之「冠鋐
    汽車修理廠」。於乙○○下車後，即由事先在現場等候之丙○○將乙○○帶往該
    修理廠二樓，向乙○○宣稱乙○○欠伊新台幣（以下同）十八萬元，經乙○○表
    示並未欠錢後，丙○○即以「如不給錢，即要你一手一腳。」等語恫嚇乙○○，
    並自行興起傷害之犯意動手毆打乙○○，致乙○○受有額頭擦傷一乘一公分、左
    大腿擦傷五乘一公分、右膝擦傷三乘一公分及左胸挫傷之傷害。俟乙○○心生恐
    懼後，丙○○即強迫乙○○簽訂甲○○所提供之汽車買賣合約書，逼迫乙○○將
    其所有之車號ＣＱ-８５４０號自小客車先讓渡予丁○○（即以丁○○為買受人
    ），由甲○○擔任買賣之見證人，並限乙○○於三日內，以現款贖回該車，乙○○迫於無奈，不得不於汽車買賣合約書之出賣人處簽名，並交出該自小客車。丁○○於取得該自小客車後乃於同日晚間十一時許，駕駛該車載乙○○回汐止市○○街，命乙○○下車並想辦法籌錢贖車，並旋即將該自小客車開走，迄今下落不
    明，嗣經乙○○報警，為警循線查悉上情。
二、案經林慶義訴由及臺北市政府警察局北投分局報告臺灣士林地方法院檢察署檢察
    官偵查起訴。
    理  由
一、訊據被告丁○○矢口否認前揭犯行，辯稱伊僅知乙○○對丙○○負有債務，不知
    丙○○會恐嚇乙○○，且未聽聞丙○○恐嚇乙○○「如不給錢，即要你一手一腳
    。」等語，當伊獲悉乙○○要將其所有自小客車讓渡予丁○○時，伊有詢問乙○○是否真意，乙○○有點頭示意，當時因大家都認為伊比較公正，乃要伊擔任汽
    車之買受人，嗣後乙○○欲回家時因無車錢，伊乃以該自小客車送乙○○回汐止
    ，因該車已讓渡與丙○○，伊乃將車開回交給丙○○云云。
二、經查被告丁○○如何向乙○○謊稱欲幫其向甲○○催討債務，而將乙○○騙至「
    冠鋐汽車修理廠」，再由於現場等候之丙○○將其帶至二樓，施以恐嚇，迫其簽
    訂預先準備好之汽車買賣契約書，將其所有車號ＣＱ--８５４０號自小客車讓渡
    予被告丁○○並以甲○○為見證人等情，業經告訴人乙○○指訴稽詳，乙○○並
    陳稱：「（丁○○去你那裡時，有無事先說你欠丙○○錢，要你去解決？）沒有
    ，如果他事先說，我不可能會和他去。」、「丁○○說要幫我向甲○○討債，我
    才和他一起去。」、「我要向甲○○要錢時，丙○○就跑出來，要我跟他到樓上
    去。」、「（丙○○）說我欠他錢，所以要我簽合約書，要我拿錢把汽車贖回。
    」、「他（丙○○）只在旁邊一直問我要不要簽，要不要簽。」、「不簽會被打
    。」、「我簽賣方，買方為丁○○。」、「甲○○在旁邊教怎麼寫，並擔任見證
    人。」、「他（丁○○）說他是和事佬，他要我把錢拿過來，才能贖回車子。」
    等語。次查告訴人乙○○與丙○○間並無任何債務存在，亦經證人丙○○到庭結
    證：「我從來沒有說乙○○有欠我錢，是甲○○有欠乙○○十八萬元到二十二萬
    元左右。」等語明確。再查被告丁○○亦自承：「乙○○的地址是丙○○告訴我
    的，叫我去找乙○○，找乙○○來處理乙○○欠丙○○的債務……。」、「（乙○○的地址）是汐止力行街，是案發幾天前丙○○告訴我的。」、「（當天如何
    去？）我從社子搭計程車去汐止。」、「（車錢）二百多元，是我自己負擔，丙○○沒有付給我。」、「……是丙○○拜託叫我去找乙○○，是我帶乙○○到甲○○的修理廠去……」、「因為當時乙○○提到甲○○有欠他錢，所以我就提議
    說乾脆先到冠鋐汽車修理廠去解決。」、「（為何當時簽契約書時，你是買受人
    ？）當時本來是要寫給甲○○或丙○○的小老婆，後來說我的信用好，所以簽我
    的名字，……。」等語不諱；綜上所述，足徵：
   （1）告訴人乙○○對丙○○並未負任何債務，是被告等有意圖為自己不法所有，
        至為明確。
   （2）被告丁○○若未訛詐告訴人乙○○，欲幫忙其向甲○○討債，告訴人不會與
        被告丁○○一同前往「冠鋐汽車修理廠」。
   （3）告訴人乙○○之住址係邱建昌提供予被告，被告方能找到告訴人住處。
   （4）被告丁○○自承其自己有自小客車，竟捨棄自行開車前往，寧願從社子自費
        二百多元，搭乘計程車到汐止力行街找告訴人乙○○，再由告訴人開車載其
        同往冠鋐汽車修理廠，若無刻意之預謀安排，謀奪告訴人之自小客車，何須
        如此花費車資、大費周章去找告訴人？
   （5）欲謀奪告訴人乙○○之自小客車，告訴人自不可能輕易交付，是丙○○施用
        恐嚇之手段，虛擬莫須有之債務，迫告訴人讓渡該汽車抵償，該恐嚇之手段
        當為被告丁○○所能預見，且不違背其本意。
    再查告訴人於警局初訊時即供出被告丁○○使用之行動電話號碼為000000
    0000號，丙○○使用之行動電話號碼為0000000000號，被告丁○○於偵查中亦坦承其行動電話號碼為0000000000號，顯見告訴人所陳
    為真實可信。然查九十一年四月十八日十五時十二分、十五時五十二分，被告丁○○所使用之0000000000號與邱建昌所使用0000000000號
    行動電話即有通話聯絡之紀錄，同日晚上二十時二十七分、二十三時五十八分隔
    日凌晨零點二十二分亦均有密集通話聯絡，此有相關之通聯記錄附偵查卷第十頁
    至二十四頁可參。足徵被告丁○○欲將告訴人乙○○騙至「冠鋐汽車修理廠」時
    ，已事先與丙○○、甲○○聯絡好，彼等即先在該修車廠內等候，因此告訴人到
    達「冠鋐汽車修理廠」時，丙○○旋即從修車廠內出現，被告與邱建昌、甲○○
    有犯意聯絡與行為分擔，已至為明確。此外，並有告訴人所提出忠孝醫院驗傷診
    斷證明書、車號ＣＱ—８５４０號車車籍資料、及通聯記錄各一份在卷可資佐證
    ，本件事證已臻明確，被告犯行堪以認定，應依法論科。
三、查被告丁○○意圖為自己不法之所有，以恐嚇使人將本人之物交付，核犯刑法第
    三百四十六條第一項之恐嚇取財罪，被告丁○○與丙○○、甲○○對於前揭犯行
    有犯意聯絡與行為分擔，均為共同正犯。公訴人認被告係犯三百四十六條第一項
    、第三項之恐嚇取財未遂罪，然查告訴人受恐嚇後已被迫簽下汽車讓渡書，並交
    出汽車給被告等，以達恐嚇取財既遂之程度，並此敘明。次查被告丁○○於八十
    三年間曾犯肅清煙毒條例案件，經本院判處有期徒刑四年，嗣又因竊盜案件經本
    院判處有期徒刑一年四月，經更定執行刑為有期徒刑五年，於八十八年三月十八
    日執行完畢，有台灣高等法院被告全國前案紀錄表一紙在卷足憑，其於有期徒刑
    執行完畢後五年內再犯有期徒刑以上之本罪，為累犯應依法加重其刑。審酌被告
    之品行、其犯罪之動機、手段、所生危害及犯後仍飾詞狡辯，顯無悔意等一切情
    狀，爰量處如主文所示之刑，以示儆懲。
四、公訴意旨另以：於前揭時地乙○○到達「冠鋐汽車修理廠」下車後，被告丁○○
    即夥同在場等待之丙○○，共同將乙○○帶往該修理廠二樓，於限制乙○○之行
    動自由後，並共同動手毆打乙○○，致乙○○受有額頭擦摥一乘一公分、左大腿
    擦傷五乘一公分、右膝擦傷三乘一公分及左胸挫傷之傷害。至同日晚間十一時許
    ，被告丁○○始駕駛上開自小客車載乙○○回汐止市，前後計限制乙○○行動自
    由約四小時，因認被告丁○○與丙○○共涉刑法第二百七十七條第一項之傷害罪
    、第三百零二條之私行拘禁罪，與前揭有罪之恐嚇取財罪間有方法結果之牽連關
    係云云。
（一）訊據被告丁○○矢口否認傷害及私行拘禁乙○○之犯行，辯稱：當時伊在「冠
      鋐汽車修理廠」之樓下，聽到樓上之打架聲才趕到樓上，看見丙○○摟住乙○○的脖子，乃將丙○○與乙○○二人拉開，且乙○○在二樓係與丙○○商談債
      務之事情，並伊並無無私行拘禁或限制乙○○之行動自由等語。
（二）公訴意旨認被告丁○○涉有傷害及私行拘禁犯行，無非以被害人乙○○之驗傷
      診斷證明書一紙，及遲至晚上十一時始將被害人乙○○送回汐止為其論據。
（三）經查被害人乙○○到達「冠鋐汽車修理廠」下車後，僅由丙○○一人將乙○○
      帶至二樓逼債，出手毆打乙○○者亦僅丙○○一人，被告丁○○聞打架聲後，
      趕上二樓，旋即將丙○○與被害人乙○○拉開等情，業經被害人乙○○陳述明
      確，核與被告丁○○所辯情節相符，足徵出手傷害被害人乙○○者，僅係丙○○一人，又被告丁○○若與丙○○有傷害被害人乙○○犯意之聯絡，當其聞打
      架聲時，自可毋庸趕上二樓將二人拉開，儘可任被害人乙○○飽受丙○○之傷
      害，是此部份毆打傷害被害人乙○○之犯行，顯係丙○○自行起意，尚無積極
      證據足以證明被告丁○○與丙○○對傷害乙○○有犯意聯絡或行為分擔，此部
      分被告丁○○犯罪不能證明。次查刑法第三百零二條之剝奪他人行動自由罪，
      係以私行拘禁或以其他非法方法，剝奪人之行動自由為構成要件，本件據被害
      人乙○○所陳，被告丁○○與丙○○、甲○○三人並未對其私行拘禁，亦未有
      以其他非法方法剝奪其行動自由，其之所以不敢離開「冠鋐汽車修理廠」二樓
      ，據其陳稱，係因：「因為在二樓鐵皮屋沒有地方逃跑」、「被打後怕得要命
      ，不敢逃跑」、「丙○○也有恐嚇我說看我多會跑，每次打電話到我家都不接
      電話。」等語，然查被害人乙○○係由「冠鋐汽車修理廠」一樓上樓梯至二樓
      ，並無人阻擋其下樓，其自可由原路下一樓離去，並非無處可逃，其之所以不
      敢離去，顯係因被打後怕得要命，不敢擅自離開，純是其自己個人害怕之心理
      因素所致，至於所稱丙○○恐嚇說看被害人乙○○多會跑，每次打電話到被害
      人家都不接電話等語，其意乃指丙○○數次打電話找被害人乙○○，乙○○都
      不接電話，如今總算被找到且為被告丁○○騙來「冠鋐汽車修理廠」，觀諸上
      情被告丁○○、丙○○、甲○○並未拘禁被害人乙○○，亦未以何方法限制被
      害人乙○○之自由，是被告丁○○所為核與刑法第三百零二條之剝奪他人行動
      自由罪之構成要件有間，自不得以該罪責相繩。公訴意旨認此傷害及私行拘禁
      部分與前揭有罪之恐嚇取財罪間有方法結果之牽連關係，為裁判上一罪，爰不
      另為無罪之諭知。
據上論斷，應依刑事訴訟法第二百九十九條第一項前段，刑法第二十八條、第三百四
十六條第一項、第四十七條，罰金罰鍰提高標準條例第一條前段，判決如主文。
本案經檢察官林聰良到庭執行職務。
中　　華　　民　　國    九十三    年      五      月      十三      日
                                臺灣士林地方法院刑事第一庭
                                    審判長法  官  林  清  吉
                                          法  官  許  辰  舟
                                          法  官  張  國  棟
右正本證明與原本無異。
如不服本判決，應於判決送達後十日內，向本院提出上訴狀。
                                          書記官  何  子  傑
中　　華　　民　　國    九十三    年      五      月      十三      日
附錄本案論罪科刑法條：
刑法第三百四十六條第一項
意圖為自己或第三人不法之所有，以恐嚇使人將本人或第三人之物交付者，處六月以
上五年以下有期徒刑，得併科一千元以下罰金。
